臺灣士林地方法院行政訴訟判決　
111年度交字第15號
原      告  劉志屏  
被      告  臺北市交通事件裁決所

代  表  人  蘇福智  
訴訟代理人  楊承達  
上列當事人間交通裁決事件，原告不服被告中華民國110年12月9
日北市裁催字第22-A00U2T084號裁決，提起行政訴訟，本院判決
如下：
　　主      文
原告之訴駁回。
訴訟費用新臺幣參佰元由原告負擔。　　　
    事實及理由
壹、程序事項：
　　本件原告因不服被告於民國110年12月9日以北市裁催字第22
    -A00U2T084號違反道路交通管理事件裁決書（下稱原處分）
    ，裁處其罰鍰新臺幣（下同）3萬元，吊扣駕駛執照24個月
    ，並應參加道路交通安全講習，原告就吊扣駕駛執照24個月
    部分提起行政訴訟（見本院卷第8、14頁），依行政訴訟法
    第237條之1規定，應適用交通裁決事件訴訟程序，本院並依
    同法第237條之7規定，爰不經言詞辯論，逕為判決。
貳、實體事項：
一、爭訟概要：
　　臺北市政府警察局保安警察大隊（下稱舉發機關）員警認原
    告於110年12月9日10時55分許，駕駛其所有車牌號碼00-000
    0號自用小貨車（下稱系爭汽車），在臺北市○○區○○○路○段0
    00號，有「汽機車駕駛人酒精濃度超過規定標準【0.15-0.2
    5（未含）】」之違規事實，而於同日填製臺北市政府警察
    局掌電字第A00U2T084號舉發違反道路交通管理事件通知單
    （下稱舉發通知單）當場舉發原告，並記載應到案日期為11
    1年1月8日前。原告逕於110年12月9日向被告申請開立裁決
    書，被告乃於同日作成原處分，依道路交通管理處罰條例第
    35條第1項第1款、第24條第1項第2款等規定，裁處原告罰鍰
    3萬元，吊扣駕駛執照24個月，並應參加道路交通安全講習
    （處罰主文第2項限期繳送駕駛執照，逾期不繳送者，吊扣
    期間加倍處分，仍不依期限繳送駕駛執照，吊銷並逕行註銷
    駕駛執照，一年內不得考領之處分，業經被告自行撤銷，見
    本院卷第36、50頁）。原告不服吊扣駕駛駕照24個月之部分
    （原告就罰鍰3萬元，並應參加道路交通安全講習部分不爭
    執，見本院卷第8頁），遂提起本件行政訴訟。
二、原告起訴主張：
　㈠伊因患有先天性新陳代謝異常疾病（如卷附重大傷病證明）
    ，平日無飲酒習慣，於本件酒測前一晚與友人餐敘食用薑母
    鴨火鍋後，至案發當日（即食用後次日），伊未覺身體有酒
    精反應或不適狀況，遂即駕車外出工作而路經上揭地點遭員
    警路檢舉發。本案係因伊嚴重新陳代謝疾病致酒精代謝不良
    且不自知所致，絕非僥倖蓄意酒駕違規。本件酒測執行處理
    未盡公平，酒測當下，前一位駕駛進行酒測前，員警有先讓
    其喝水才進行檢測，惟伊要求比照其先行喝水卻未得員警同
    意，且員警即逕行對伊酒測，處置方式顯有公平落差。伊所
    測得之酒測值為0.2mg/L，未達公共危險之酒測濃度，且伊
    係初犯並非蓄意，裁以吊扣駕照24個月部分實屬過重。又因
    伊罹患嚴重新陳代謝疾病，父親年逾九旬殘弱多病，二人皆
    須定期就診醫療。伊之配偶為照顧年邁父親及年幼子女無法
    工作，而伊之工作收入為家庭唯一經濟來源，而因吊扣駕駛
    執照24個月之處分，致使伊工作停頓（伊係運輸外送員），
    家庭經濟陷入困頓。綜上，伊因一時不察，未知身體代謝不
    良嚴重狀況致使初犯，伊已深具悔意並自省決不再犯，懇請
    諒察上情等語。
　㈡並聲明：原處分「吊扣駕駛執照24個月」部分撤銷。
三、被告答辯略以：
　㈠卷查舉發機關函復表示，本案係因原告駕駛系爭汽車於前揭
    時、地，舉發員警擔服路檢勤務時，發現原告面有酒容，攔
    查原告發現有酒後駕車之行為，原告並自稱昨晚22至23時許
    有服用薑母鴨及臺灣啤酒，經執勤員警詢問其飲用酒類之結
    束時間已達15分鐘以上，並宣讀酒測法律效果確認單，復告
    知酒測器測試方法，始進行酒測，經檢測後測試值為0.2mg/
    L，遂依法製單舉發酒後駕車。本案於110年12月9日10時54
    分使用之呼氣酒精測試器，於110年2月8日經財團法人台灣
    商品檢測驗證中心檢定合格在案，其有效期限至111年2月28
    日或使用次數達1000次，當日執行檢測酒測器正常運作並完
    成採樣檢測無誤，全程符合內政部警政署頒定取締酒後駕車
    作業程序檢測流程規定。經檢視採證光碟及酒後駕車肇事錄
    影譯文，影片時間10：50：02，原告表示我是吃薑母鴨，影
    片時間10：55：44，原告表示有喝啤酒，影片時間10：55：
    18至10：57：33，原告經酒測測試值為0.2mg/L。原告違反
    道路交通管理處罰條例第35條第1項第1款之違規事證，堪以
    認定。原告主張其因先天性新陳代謝致酒精代謝不良而不自
    知，本案應免罰云云，查原告以運輸外送駕駛為業，應較一
    般人具更高的職業素養，若是身體疾病影響到交通安全，自
    不能逕行上路造成他人之潛在危害，且原告檢附重大傷病審
    查通知書證明其新陳代謝異常致違規，復主張不自知，兩項
    說法對照之下，尚有未洽；另原告亦稱飲用酒精飲料，其酒
    後駕車行為經檢測違規屬實，被告依法裁罰，並無不法或裁
    量過當之情形。綜上，原告所述無理由，請依法駁回原告之
    訴，以維法紀。
　㈡並聲明：原告之訴駁回。
四、本院之判斷：
　㈠按「汽機車駕駛人，駕駛汽機車經測試檢定有下列情形之一
    ，機車駕駛人處新臺幣一萬五千元以上九萬元以下罰鍰，汽
    車駕駛人處新臺幣三萬元以上十二萬元以下罰鍰，並均當場
    移置保管該汽機車及吊扣其駕駛執照一年至二年；附載未滿
    十二歲兒童或因而肇事致人受傷者，並吊扣其駕駛執照二年
    至四年；致人重傷或死亡者，吊銷其駕駛執照，並不得再考
    領：一、酒精濃度超過規定標準。二、吸食毒品、迷幻藥、
    麻醉藥品及其相類似之管制藥品。」、「汽車駕駛人，有下
    列情形之一者，應接受道路交通安全講習：…二、有第三十
    五條第一項規定之情形。…」，道路交通管理處罰條例第35
    條第1項第1款、第24條第1項第2款分別定有明文。又按「汽
    車駕駛人有下列情形之一者，不得駕車：…二、飲用酒類或
    其他類似物後其吐氣所含酒精濃度達每公升零點一五毫克或
    血液中酒精濃度達百分之零點零三以上。…」，道路交通管
    理處罰條例第92條第1項授權訂定之道路交通安全規則第114
    條第2款亦有明文。
  ㈡再按「警察於公共場所或合法進入之場所，得對於下列各款
    之人查證其身分：…六、行經指定公共場所、路段及管制站
    者。」、「前項第六款之指定，以防止犯罪，或處理重大公
    共安全或社會秩序事件而有必要者為限。其指定應由警察機
    關主管長官為之。」，警察職權行使法第6條第1項第6款、
    第2項定有明文。又按「警察對於已發生危害或依客觀合理
    判斷易生危害之交通工具，得予以攔停並採行下列措施：…
    三、要求駕駛人接受酒精濃度測試之檢定。」，同法第8條
    第1項第3款亦有明文。
  ㈢經查，原告駕駛系爭汽車，於上揭時、地，有「汽機車駕駛
    人酒精濃度超過規定標準【0.15-0.25（未含）】」等情，
    有舉發通知單、舉發機關111年1月27日北市警保大行字第11
    13000611號函暨所附職務報告、臺北市政府警察局吐氣酒精
    濃度檢測程序暨拒測法律效果確認單、酒測值確認單（測定
    日期為110年12月9日、案號為123、測定值為0.2mg/L）、財
    團法人台灣商品檢測驗證中心110年2月8日呼氣酒精測試器
    檢定合格證書（檢定日期為110年2月8日，檢定合格有效期
    間至111年2月28日或使用次數達1000次者，本件於有效期限
    內）、0000000甲○○酒後駕車行政訴訟案譯文、舉發機關第
    二中隊甲○○行政訴訟案攔查現場照片、舉發機關第二中隊62
    人勤務分配表、舉發機關110年5月11日北市警保大行字第11
    03002203號函、舉發機關大二中隊一般陳報單、舉發機關第
    二中隊萬華區酒測路檢位置、舉發機關第二中隊萬華區、中
    正區等巡邏線路檢點（本件路檢點合於警察職權行使法第6
    條之規定）、駕駛人基本資料、汽車車籍查詢資料等件附卷
    可稽（見本院卷第44、54-70、74-80、88-90頁），並經本
    院當庭勘驗採證影像【檔案名稱：①00000000（攔查影片）
    （影片中01分30秒至03分00秒）.MOV、②00000000（酒測影
    片1）（影片中01分44秒至03分01秒）.MOV、③00000000（酒
    測影片2）（影片中00分00秒至01分20秒).MOV】，有勘驗筆
    錄在卷可證（見本院卷第131-142頁）。 
  ㈣原告雖主張：伊患有先天性新陳代謝異常疾病，於本件酒測
    前一晚食用薑母鴨後，次日伊未覺身體有酒精反應或不適狀
    況，遂駕車外出工作，本案係因伊嚴重新陳代謝疾病致酒精
    代謝不良且不自知所致，絕非僥倖蓄意酒駕違規等語。經查
    ，①依勘驗結果，原告陳稱：前晚22時、23時許除薑母鴨外
    ，尚有飲用金牌啤酒等語（見本院卷第134-135頁），原告
    到庭於勘驗採證影像後亦陳稱：那天（應係指本件酒測前一
    晚）好不容易休假吃飯喝啤酒等語（見本院卷第142頁），
    則原告就其於本件酒測前一晚僅食用薑母鴨，抑或亦有飲用
    啤酒，所述前後不一，所言是否屬實，已值懷疑。②原告雖
    主張其因嚴重新陳代謝疾病致酒精代謝不良等語，並提出全
    民健康保險重大傷病核定審查通知書、中華民國身心障礙證
    明為證（見本院卷第16-18頁）。然查，依該通知書，其上
    診斷病名記載「第一型糖尿病，伴有酮酸中毒，未伴有昏迷
    」（見本院卷第16頁），及前揭身心障礙證明障礙等級記載
    「中度」（見本院卷第18頁），並無從證明各該病症、障礙
    程度會影響本件酒測值。況舉發員警陳稱：職蔡冠緯、蔡立
    修、吳宜軒等人於110年12月9日8時至12時擔服全區巡邏勤
    務時在臺北市○○區○○○路○段000號前執行路檢勤務時於10時5
    3分許，同仁蔡立修發現原告駕駛系爭汽車面有酒容，故攔
    查原告及使用酒精檢知器先行檢測後發現有酒精反應，故請
    原告駛入受檢區內並下車確認等語，有職務報告在卷可按（
    見本院卷第56頁），倘如原告主張，本件酒測值係因其新陳
    代謝疾病所致，其應不會面有酒容。且依勘驗結果，原告於
    本件酒測後，向員警告以：「拜託一下」、「金牌而已啊」
    等語（見本院卷第141頁），倘本件酒測值是因原告新陳代
    謝疾病所致，其於現場當為此部分有利於己之陳述而應不會
    向員警求情，然原告卻向員警稱拜託一下等語，據此，難認
    原告本件酒測值係因其新陳代謝疾病所致。
  ㈤原告又主張：前一位駕駛進行酒測前，員警有先讓其喝水才
    進行檢測，惟伊要求比照喝水卻未得員警同意，處置方式顯
    有公平落差等語。按「對汽車駕駛人實施本條例第三十五條
    第一項第一款測試之檢定時，應以酒精測試儀器檢測且實施
    檢測過程應全程連續錄影，並依下列程序處理：…二、詢問
    受測者飲用酒類或其他類似物結束時間，其距檢測時已達十
    五分鐘以上者，即予檢測。但遇有受測者不告知該結束時間
    或距該結束時間未達十五分鐘者，告知其可於漱口或距該結
    束時間達十五分鐘後進行檢測；有請求漱口者，提供漱口。
    …」，違反道路交通管理事件統一裁罰基準及處理細則第19
    條之2第1項第2款定有明文。經查，依勘驗結果：「警B：來
    現在攔測時間一百一十年十二月九號。警B：十點五十三分
    齁，來。警B：那你是有喝什麼酒類。警B：蜂漿、感冒糖漿
    、漱口水或其他的？原：薑母鴨。警B：薑母鴨是不是？警B
    ：啊、呃，最後一口喝完多久？原：十點十一點吧。警B：
    幾點？原：十點、十一點左右吧？原：你是說晚上？警B：
    對。警B：啊已經超過十五分鐘了。警B：啊有沒有用其他的
    東西？警B：酒類？原：酒類。警B：只有薑母鴨就對了？警
    A：還有喝酒嗎？有喝酒（台語）。警B：有沒有喝啤酒？原
    ：（點頭）。警B：啤酒嘛。警B：啊啤酒也是喝完多久？原
    ：啤酒才喝一罐而已。警A：哦。警B：喔，啤酒。警B：是
    喝台啤嗎？原：台啤。警B：好。原：那個，金牌。警B：OK
    。警A：金牌喔？原：恩。原：要先指名金牌。警B：所以也
    都超過十五分鐘了嘛。」（見本院卷第134-135頁）及臺北
    市政府警察局吐氣酒精濃度檢測程序暨拒測法律效果確認單
    所載（見本院卷第58頁），員警業已確認原告飲用酒類滿15
    分鐘，依上開規定，自得予檢測，原告主張員警未讓其喝水
    等語，並無從據以為對其有利之認定。 
  ㈥原告另主張：伊所測得之酒測值為0.2mg/L，未達公共危險之
    酒測濃度，且伊係初犯並非蓄意，裁以吊扣駕照24個月部分
    實屬過重；伊之工作收入為家庭唯一經濟來源，而因吊扣駕
    駛執照24個月之處分，致使伊工作停頓，家庭經濟陷入困頓
    等語。按「（第1項）行為人有下列情形之一，而未嚴重危
    害交通安全、秩序，且情節輕微，以不舉發為適當者，交通
    勤務警察或依法令執行交通稽查任務人員得對其施以勸導，
    免予舉發：…十二、駕駛汽車或慢車經測試檢定，其吐氣所
    含酒精濃度超過規定之標準值未逾每公升零點零二毫克。…
    」，違反道路交通管理事件統一裁罰基準及處理細則第12條
    第1項第12款定有明文。經查，本件原告酒測值為0.2mg/L，
    超過規定標準值0.15mg/L逾0.02mg/L，並無上開規定之適用
    。原告主張吊扣駕駛執照之處分會使其工作停頓等，亦非免
    予舉發之事由。是原告此部分主張，亦無從據以為對其有利
    之認定。
五、綜上所述，原告駕駛系爭汽車於前揭時、地，確有「汽機車
    駕駛人酒精濃度超過規定標準【0.15-0.25（未含）】」之
    違規事實，舉發機關據以製單舉發，被告並依道路交通管理
    處罰條例第35條第1項第1款、第24條第1項第2款、違反道路
    交通管理事件統一裁罰基準及處理細則及違反道路交通管理
    事件統一裁罰基準表之規定，裁處原告罰鍰3萬元，吊扣駕
    駛執照24個月，並應參加道路交通安全講習，核無違誤。是
    原告訴請撤銷原處分「吊扣駕駛執照24個月」部分，為無理
    由，應予駁回。
六、本件判決基礎已臻明確，兩造其餘之攻擊防禦方法經本院斟
    酌後，核與判決不生影響，無一一論述之必要，併予敘明。
七、本件第一審裁判費為300元，應由原告負擔，爰確定第一審
    訴訟費用額如主文第2項所示。
八、據上論結，本件原告之訴為無理由，依行政訴訟法第237條
    之7、第237條之8第1項、第98條第1項前段，判決如主文。
中　　華　　民　　國　　111 　年　 　8  　月  　29  　日
　　　　　　　　　行政訴訟庭　法　官　林宜靜
以上為正本係照原本作成。
如不服本判決，應於判決送達後20日內，向本院提出上訴狀並表
明上訴理由（原判決所違背之法令及其具體內容或依訴訟資料可
認為原判決有違背法令之具體事實），其未載明上訴理由者，應
於提出上訴後20日內向本院補提理由書（上訴狀及上訴理由書均
須按他造人數附繕本，如未按期補提上訴理由書，則逕予駁回上
訴），並應繳納上訴裁判費新臺幣750元。
中　　華　　民　　國　　111 　年　 　8  　月  　29  　日
                              書記官  朱亮彰